最高法院刑事判決　　　　　　九十四年度台上字第五０七五號
　　上　訴　人　甲○○
　　　　　　　　　　　　3號2.
　　　　　　　　乙○○
　　　　　　　　　　　　號
上列上訴人等因強盜案件，不服台灣高等法院中華民國九十一年
十二月四日第二審判決（九十一年度上訴字第二三四八號，起訴
案號：台灣台北地方法院檢察署八十九年度偵字第二０六三九號
），提起上訴，本院判決如下：
    主  文
上訴駁回。
    理  由
按刑事訴訟法第三百七十七條規定，上訴於第三審法院，非以判
決違背法令為理由，不得為之。是提起第三審上訴，應以原判決
違背法令為理由，係屬法定要件。如果上訴理由書狀並未依據卷
內訴訟資料，具體指摘原判決不適用何種法則或如何適用不當，
或所指摘原判決違法情事，顯與法律規定得為第三審上訴理由之
違法情形，不相適合時，均應認其上訴為違背法律上之程式，予
以駁回。本件上訴人甲○○、乙○○共同上訴意旨略稱：(一)、原
判決事實認定上訴人二人得知被害人杜瑞奎有甚多不動產，竟共
同意圖為自己不法之所有，於民國八十九年十月十七日夜間十一
時許，攜帶毛巾一小塊及另一塊布，以不明工具打開被害人住處
門鎖，但理由內並未就其認定「得知被害人有甚多不動產」、「
夜間十一時」、「另一塊布」及「不明工具」之依據予以說明，
顯有判決不備理由之違法。(二)、原審對於與案情重大關係之疑點
，例如：上訴人二人既在車上等候被害人幾達三小時後，卻在被
害人返家前四十分鐘，先行侵入其家等候？且何不直接竊取印鑑
章即行離去，而竟俟被害人返家後施以強盜，卻又未逼問該章放
置地點？上訴人所駕汽車始終保持發動狀態之目的如何？究竟與
入內強盜有何關聯？均未勾稽究明，遽行認定上訴人二人即係強
盜被害人財物之人，亦有判決理由未備之違誤。(三)、據被害人陳
稱其印鑑章因與印鑑證明放置一起，故印鑑章遭拿走等語，顯見
強盜之人並未取走印鑑證明。然則若為辦理不動產過戶或設定事
宜，此二者缺一不可，可見原判決認定上訴人二人強取印鑑章，
目的在於過戶不動產或設定抵押，已有理由矛盾之違法；矧如屬
實，所圖者既為不動產，印鑑章僅屬用以申辦登記之手段，如何
對於印鑑章具有不法所有之意圖，原判決不依刑法第三百零二條
之妨害自由罪及第三百零四條之強制罪論處，逕以加重強盜罪名
相繩，亦有判決理由矛盾之違法云云。惟查：強盜財物罪之客體
，祇須具有財產價值之有體物，即足當之，並不以具有甚高價位
之物品為必要。原判決已於理由二－(一)內，說明認定犯罪時間於
「夜間十一時許」，係以被害人之證詞為依據。並於理由二－(二)
內，說明毛巾一小塊及另一塊布均經扣押在案，經送鑑定結果認
係由同一毛巾所撕成；參諸理由一及二－(五)內說明甲○○坦承有
半條毛巾係在其車上為警搜獲之情，足見所謂「另一塊布」或「
半條毛巾」，僅屬形容用語與行文問題，不失其同一性。復於理
由二－(三)內說明被害人（原判決第八頁第三行誤繕為「被告」）
確有多筆台北市之不動產，有財政部查詢之資料在卷可證，而上
訴人二人既強取印鑑章，自係有意以之辦理不動產處分、變更登
記之用。再於理由二－(八)內，說明上訴人二人所稱與案情有重大
關係之上揭各疑點，係屬行為人主觀意思決定及想法，涉及內心
斟酌考量因素、心智縝密程度、性格是否冷靜等情狀，非旁人所
能知悉，並不影響本件犯罪之成立。上訴意旨妄指原判決未敘明
其認定「被害人有甚多不動產」、「夜間十一點」、「另一塊布
」之依據及不詳究疑點之緣由，有判決不備理由之違法云者，顯
與卷內訴訟資料不符。上訴人二人所強盜取得之被害人印鑑章，
主要效用固應顯示於不動產登記事宜，但本身仍具一定之財產價
值，並為有體物，自足為強盜財物罪之客體，原判決認定上訴人
二人為不動產之事，而萌強盜取得印鑑章之犯意，並下手實施強
盜行為，強取該印鑑章，成立強盜財物罪，要無上訴意旨所稱判
決理由矛盾之違誤可言。至原判決未就其認定上訴人二人以不明
工具打開被害人住處門鎖一節，說明所憑之依據，固有微疵，但
因不影響判決本旨，依刑事訴訟法第三百八十條規定意旨，仍無
資為適法第三審上訴理由之餘地。依上說明，應認其二人上訴均
違背法律上之程式，予以駁回。
據上論結，應依刑事訴訟法第三百九十五條前段，判決如主文。
中　　華　　民　　國　九十四　年　　九　　月   十五　 日
                      最高法院刑事第九庭
                          審判長法官  張　淳　淙
                                法官  張　春　福
                                法官  呂　丹　玉
                                法官  洪　昌　宏
                                法官  蔡　彩　貞
      本件正本證明與原本無異
                                      書  記  官
中　　華　　民　　國　九十四　年　　九　　月   十九　 日
                                                   Ｍ
